臺灣苗栗地方法院刑事判決　　　　　　　 96年度訴緝字第4號
公　訴　人　臺灣苗栗地方法院檢察署檢察官
被　　　告　甲○○
　　　　　　　　　　　號10樓.
選任辯護人　江錫麒律師
上列被告因偽造文書等案件，經檢察官提起公訴（91年度偵緝字
第60號），本院依簡式審判程序判決如下：
    主  文
甲○○連續行使偽造私文書，足以生損害於公眾及他人，處有期
徒刑壹年陸月。緩刑參年。
　　犯罪事實及理由
一、犯罪事實：
（一）甲○○曾於民國（下同）88年間，召集如附表一所示之午
      ○○、辰○（有2 會）、巳○○、許素蕾（即卯○○）、
      鄭素靜（即鄭素靖）、鄭允定、寅○○（有2 會）、徐桂
      方（即丑○○，有2 會）、辛○○（有3 會）、吳英雄、
      庚○○、己○○、吳麗雪、戊○○、丁○○（會單上寫吳
      金鋒，起訴書誤載為吳金峰）、癸○○（有2 會）、張雯
      菁、塗鳳山、李元、李麗君、李美雪、陳嘉慶、未○○、
      陳招子（即劉陳桃）、李聰松（即李聰祥）、壬○○、鄭
      麗真、柯淑媚、呂義妹（即子○○○）、丙○○（即王鳳
      蓮）、錢麗真、黃秀雅、鄭明信、柯漢彬、陳美真等41名
      為互助會員，含會首共42會，由甲○○自任會首，約定每
      人每會新台幣（下同）1 萬元，會期自88年4 月20日起至
      91 年9月20日止，採內標（即利息預扣）方式標會，開標
      日期為每月20日，開標地點在其苗栗縣苑裡鎮客庄里4 鄰
      客庄11之2 號住處，並由甲○○負責於每月開標、收取標
      金、交付得標會款情事。該組互助會已順利進行21會，死
      會會員計有：辰○（其中1 會）、鄭素靜、鄭允定、寅○○（其中1 會）、吳英雄、吳麗雪、張雯菁、塗鳳山、李
      元、李麗君、李美雪、陳嘉慶、陳招子、李聰松、鄭麗真
      、柯淑媚、錢麗真、黃秀雅、鄭明信、柯漢彬、陳美真等
      21名會員（起訴書誤認死會有29會，應予以更正）。
（二）詎甲○○自第22會起，竟基於意圖為自己不法所有及行使
      偽造私文書之概括犯意，於90年2 月20日、90年3 月20日
      、90年4 月20日、90年5 月20日、90年6 月20日、90年7
      月20日、90年8 月20日，連續在其上開住處，偽造壬○○
      、戊○○、丁○○（會單上寫吳金鋒，起訴書誤載為吳金
      峰）、庚○○、己○○（起訴書誤為2 會）、辛○○（有
      2 會）等7 會（起訴書誤為8 會）活會會員之姓名於標單
      （均已於當次開標後丟棄滅失）上，參與投標，而行使偽
      造被冒標活會會員名義之私文書，足以生損害於被冒標之
      活會會員及其他活會會員。甲○○每次均以投標金額2 千
      元作為利息得標，得標後除向上開被冒標之7 會活會會員
      壬○○、戊○○、丁○○、庚○○、己○○、辛○○（有
      2 會）等人詐取會款共5 萬6 千元（即0. 8萬x7=5.6萬）
      外，亦向其他仍屬活會會員之午○○、辰○（扣掉已死會
      之1 會）、巳○○、許素蕾、寅○○（扣掉已死會之1 會
      ）、徐桂方（2 會）、辛○○（扣掉被冒標2 會）、癸○○（2 會）、未○○、呂義妹、丙○○等13會之活會會員
      （即會單上有註記0） ，詐取會款共10.4萬元（即0.8 萬
      x13=10.4萬），連同向21會死會會員所收取之會款21萬元
      （即1 萬x21=21萬元），甲○○每次冒標所得不法款項共
      有37萬元（即5.6 萬+10.4 萬+2 1萬=37 萬）。甲○○前
      後7 次冒標，不法所得金額合計共259 萬元（即37萬x7=2
      59萬元，起訴書誤為315.2 萬元）。甲○○隨後於90年9
      月宣布倒會停標，即避不見面，經活會會員求償無門始發
      現上情。
（三）案經乙○○訴由台灣苗栗地方法院檢察署檢察官偵查起訴
      。
二、證據名稱：
（一）被告甲○○於偵、審中之自白。
（二）證人午○○、辰○、巳○○、卯○○、鄭素靖、鄭允定、
      寅○○、丑○○、辛○○、吳英雄、庚○○、己○○、吳
      麗雪、戊○○、丁○○、癸○○、李麗君、李美雪、陳嘉
      慶、未○○、李聰祥、壬○○、錢麗真、鄭明信、柯漢彬
      等人於警詢時之證述。
（三）證人王鳳蓮、卯○○、辰○、鄭明信、柯漢彬、李麗君、
      李美雪、錢麗真、壬○○、戊○○、己○○、庚○○、方
      宏豪等人於檢察官偵查中之證述。
（四）88年4月20日起會之會單影本。
（五）臺灣高等法院被告前案紀錄表、臺灣苗栗地方法院檢察署
      刑案資料查註紀錄表。
三、量刑理由：
    爰審酌被告甲○○罔顧活會會員權益，冒標詐得會款後再惡
    性倒會，不法所得金額甚鉅，理應重罰，惟念其目前尚無前
    科紀錄，有其前科表在卷足憑，犯後能坦白承認，深表悔意
    ，且已與告訴人成立民事和解，業據告訴人到庭陳述屬實，
    另亦已與被冒標者成立民事和解，有和解書7 張在卷足憑，
    被害人同意原諒被告甲○○等一切情狀，量處如主文所示之
    刑，以資懲儆。查被告甲○○尚無前科紀錄，有其前科表在
    卷足憑，經此教訓後，應知警惕，當無再犯之虞，本院認為
    對其所宣告之刑，以暫不執行為適當，爰併宣告緩刑3 年，
    以勵自新。
四、公訴意旨另以：被告又甲○○承前之偽造文書概括犯意，於
    90年初起，明知其資力已陷入困境，竟仍於90年4 月15日起
    ，自任互助會會首，向如附表二所示之辰○等人招攬互助會
    ，約定每人每會1 萬元，會期至93年7 月15日止，採內標方
    式標會，會員連同會首共計40人，而於90年9 月倒會後，始
    發現甲○○至少佯向被害人庚○○、陳嘉惠邀集參加互助會
    ，但未經被害人同意參該加互助會，擅自將庚○○、吳英雄
    （庚○○之父親）、陳嘉惠之名字寫入會單內，而偽造庚○○、吳英雄、陳嘉惠之署押，並將偽造後之該會單持以分發
    給其他會員而行使之，至少對庚○○、吳英雄、陳嘉惠造成
    損害，因認被告甲○○亦涉犯刑法第216 條、第210 條之行
    使偽造私文書罪嫌云云乙節。經查：民間互助會之會單，向
    來皆由會首製作，顯然會首有權製作會單，且會單無須由會
    員簽名，會首製作完成後，均發給每一會員收執，與標單性
    質截然不同，故被告甲○○縱有將庚○○、吳英雄及陳嘉惠
    3 人載入會單上，並不構成偽造私文書，而被告甲○○此部
    分之犯行，業經公訴人當庭減縮，且與起訴有罪部分，起訴
    書認為有刑法修正前連續犯之裁判上1 罪關係，本院自不另
    為無罪之諭知，附此敘明。
五、應適用之法條：
（一）刑事訴訟法第273 條之1 第1 項、第299 條第1 項前段、
      第310 條之2、第454條第1項。
（二）刑法第2 條第1 項、修正前刑法第56條、第216 條、第21
      0 條、第339 條第1 項、修正前刑法第55條後段、第74條
      第1 項第1 款，刑法施刑法第1 條之1 。
六、本判決係依刑事訴訟法第310 條之2 、第454 條第1 項製作
    ，依法僅記載當事人欄、主文、犯罪事實、證據名稱以及應
    適用之法條，其中犯罪事實部分，依同法第308 條之修正立
    法理由，亦僅記載犯罪構成要件事實，關於刑罰加重事由（
    含累犯在內）免予記載（法院辦理刑事訴訟案件應行注意事
    項第144 點參照），但仍於主文予以表明，並於應適用之法
    條欄予以引用。如不服本判決，應於判決送達之日起10日內
    ，向本院提起上訴。
本案經檢察官李基彰到庭執行職務。
中　　華　　民　　國　　96　　年　　5 　　月　　15　　日
                  刑事第三庭    法　官　柳章峰
以上正本證明與原本無異。
如不服本判決，應於判決送達後10日內向本院提出上訴狀（應抄
附繕本）。告訴人或被害人如對於本判決不服者，應具備理由請
求檢察官上訴，其上訴期間之計算係以檢察官收受判決正本之日
期為準。
                                書記官   陳采瑜
中　　華　　民　　國　　96　　年　　5 　　月　　15　　日
附記論罪之法條全文：
刑法第210 條（偽造變造私文書罪）
偽造、變造私文書，足以生損害於公眾或他人者，處5 年以下有
期徒刑。
刑法第216 條（行使偽造變造或登載不實之文書罪）
行使第210 條至第215 條之文書者，依偽造、變造文書或登載不
實事項或使登載不實事項之規定處斷。
刑法第339條第1項（普通詐欺罪）
意圖為自己或第三人不法之所有，以詐術使人將本人或第三人之
物交付者，處5 年以下有期徒刑、拘役或科或併科1 千元以下罰
金。
